【裁判字號】    99,易,397
【裁判日期】    990423
【裁判案由】    傷害
【裁判全文】
臺灣臺北地方法院刑事判決               99年度易字第397號
公  訴  人  臺灣臺北地方法院檢察署檢察官
被      告  乙○○
上列被告因傷害案件，經檢察官提起公訴（98年度偵字第19805
號），本院判決如下：
    主  文
乙○○傷害人之身體，處拘役貳拾伍日，如易科罰金，以新臺幣
壹仟元折算壹日。
    事  實
一、乙○○因疑夫谷口美孝（日籍）遭丙○○毆打，竟基於傷害
    犯意，於民國98年8月17日（起訴書誤載為97年8月17日）中
    午12時10分許，在臺北市中山區○○○路○段132巷21號，猛
    力向下拉扯丙○○頭髮，致其重心不穩跌撞在旁摩托車後滑
    倒在地，因而左手挫傷、頭部損傷。
二、案經丙○○訴由臺北市政府警察局中山分局報告臺灣臺北地
    方法院檢察署檢察官偵查起訴。
    理  由
壹、證據能力：
    證人即警員楊智清於偵查中向檢察事務官所為證詞、卷附馬
    偕紀念醫院（下稱馬偕醫院）診斷證明書，固分係被告以外
    之人於審判外言詞、書面陳述，然當事人就此未聲明異議，
    且本院審酌該言詞陳述作成時情況，並無違法或不當之處；
    而診斷證明書係醫師視診告訴人丙○○傷勢後所製作，均適
    為本案證據，俱有證據能力。
貳、實體部分：
一、訊據被告乙○○固坦認：拉扯告訴人頭髮一情（本院卷第23
    頁背面、偵卷第27頁），惟矢口否認有上揭犯行，辯稱：告
    訴人係自己坐在地上，非遭伊拉扯跌傷；告訴人傷勢非伊所
    致云云。惟查，被告猛力抓扯告訴人頭髮，致其重心不穩跌
    滑在地，因而受有上揭傷勢等情，有下列證據可資證明：
  1.被告於警詢、本院審理時供認：伊夫谷口美孝返家稱遭告訴
    人毆打，因氣憤不過，才出手打告訴人，拉扯其頭髮，告訴
    人就自己倒下去，伊警詢所述實在等語明確【臺灣臺北地方
    法院98年度偵字第19805號卷（下稱偵卷）第13、15、27頁
    ，本院卷第11頁背面、第24頁】。
  2.復經證人即告訴人丙○○於本院審理時證述：被告一把抓住
    伊頭髮，把伊往地上一拖，撞到地上，還撞到摩托車，左手
    挫傷係被告拉伊頭髮，直接撞到摩托車後座扶手板，又撞到
    地上造成，頭部傷勢係撞到摩托車後座及地面所致等語）。
  3.核與證人即當時在場並為被告製作警詢筆錄警員甲○○於偵
    查、本院審理時證稱：被告有拉扯告訴人頭髮，致告訴人跌
    倒在地，整個人滑倒在地，之後伊就與被告、告訴人回派出
    所，告訴人就去驗傷，被告在警詢時有承認毆打告訴人各情
    （偵卷第40頁、本院卷第22頁背面-23頁），暨證人即在場
    警員楊智清於偵查時證述：伊看到被告拉告訴人頭髮等詞相
    符（偵卷第40頁），衡證人甲○○、楊智清與被告素不相識
    ，實無故捏虛詞構陷被告，致己亦受偽證罪嫌追訴處罰風險
    可能與必要，渠等證詞應係可採。
  4.末佐以卷附馬偕醫院診斷證明書載述告訴人確有前揭傷勢（
    偵卷第16頁），足認被告確有傷害犯行，其嗣於本院審理時
    辯稱：係告訴人自己跌坐在地，其傷勢非伊所致云云，顯係
    狡卸虛詞，無足採信，本案事證明確，被告犯行，洵堪認定
    ，應依法論科。
二、核被告所為，係犯刑法第277條第1項傷害罪。爰審酌被告於
    83年因妨害公務案件，經法院判決有罪確定，有臺灣高等法
    院被告前案紀錄表在卷為證；僅供認部分犯行，又未與告訴
    人和解，難認其具悔意；兼衡被告國中畢業智識程度、犯罪
    動機、目的、手段、生活狀況、經濟情況欠佳、告訴人傷勢
    尚非嚴重等一切情狀，量處如主文所示之刑，並諭知易科罰
    金折算標準。又被告行為後，於98年1月21日、98年12月30
    日分經總統公布修正，依序自98年9月1日施行、99年1月1日
    生效之刑法第41條，因該2次修正係屬檢察官執行時所應處
    理事項，非為刑罰法律有變更，自無庸比較新舊法，應逕適
    用修正後刑法第41條規定。
參、不另為無罪諭知部分：
一、公訴意旨略以：被告於上揭時地毆打告訴人，致其右前臂挫
    傷，因認被告此部分亦涉犯刑法第277條第1項傷害罪嫌云云
    。
二、按犯罪事實應依證據認定之，無證據不得認定犯罪事實，刑
    事訴訟法第154條第2項定有明文。而檢察官就起訴犯罪事實
    ，應負提出證據及說服之實質舉證責任。倘所提證據不足積
    極證明被告有罪，基於無罪推定原則，自應諭知無罪判決（
    最高法院92年臺上字第128號判例參照）。
三、公訴人認被告涉犯上開罪嫌，係以診斷證明書為其唯一論據
    。
四、訊據被告堅詞否認有此犯行，辯稱：伊未打告訴人等語。經
    查，告訴人右前臂挫傷確非被告所致，此經告訴人於本院審
    理時證述：右前臂挫傷係谷口美孝打的，非被告所打等語明
    確（本院卷第21頁），且公訴人又未舉證被告就告訴人此部
    分傷勢與谷口美孝間究有何犯意聯絡及行為分擔，是難認被
    告有此犯行，被告所辯前詞，尚堪採信，原應諭知被告無罪
    ，惟公訴意旨認被告此部分罪嫌，與前揭論罪科刑部分有單
    純一罪關係，乃不另諭知無罪。
據上論斷，應依刑事訴訟法第284條之1、第299條第1項，刑法第
277條第1項、（修正後）第41條第1項前段，刑法施行法第1條之
1第1項、第2項前段，判決如主文。
本案經檢察官張成業到庭執行職務。
中    華    民    國    99    年    4     月    23    日
                    臺灣臺北地方法院刑事第14庭
                              法  官  陳琪媛
以上正本證明與原本無異。
如不服本判決應於收受送達後10日內向本院提出上訴書狀，並應
敘述具體理由；其未敘述上訴理由者，應於上訴期間屆滿後20日
內向本院補提理由書。告訴人如不服本判決，應具理由請求檢察
官上訴，其上訴期間計算以檢察官收受判決正本日期為準。
                              書記官  陳豪達
中    華    民    國    99    年    4     月    23    日
附錄法條全文：
中華民國刑法第277條
傷害人之身體或健康者，處3年以下有期徒刑、拘役或1千元以下
罰金。
犯前項之罪因而致人於死者，處無期徒刑或7年以上有期徒刑；
致重傷者，處3年以上10年以下有期徒刑。

司法院資訊處製作；財團法人民間司法改革基金會備份。
